臺灣高等法院刑事判決　　　　　　　　　　　　　九十一年度上易字第二六一七號
　　上　訴　人　臺灣新竹地方法院檢察署檢察官
　　被　　　告　庚○○
　　　　　　　　乙○○
　　　　　　　　己○○
　　　　　　　　丁○○
　　　　　　　　辛○○
　　　　　　　　戊○○
　　　　　　　　甲　○
　　右七人共同
　　選任辯護人　徐國楨
　　　　　　　　曾能煜
右上訴人因被告賭博案件，不服臺灣新竹地方法院九十年度易字第三三二號，中華民
國九十一年八月二十三日第一審判決（起訴案號：臺灣新竹地方法院檢察署九十年度
偵字第四五０號）提起上訴，本院判決如左：
    主  文
上訴駁回。
    理  由
一、公訴意旨略以：庚○○基於常業賭博之犯意，自民國（下同）八十七年初起，在
    新竹市○○路○段五四九號開設佳立電子遊藝場，為公眾得出入之場所，擺設賭
    博性電動玩具幸運數字機台十七台（含ＩＣ板十七塊）、滿天星機台十三台（含
    ＩＣ板十三塊）、滿貫大亨機台九台（含ＩＣ板九塊）、鑽石列車機台三台（含
    ＩＣ板十七塊），復在該店內外裝置三個監視器，並僱用有犯意聯絡之乙○○、
    己○○為店員，負責店內現場之開分及兌換現金之工作，供丁○○、辛○○、戊○○、甲○等不特定顧客賭玩，分數與現金兌換比率為一比一，倘顧客賭贏可以
    分數值向店家兌換現金，庚○○、乙○○、己○○並恃此維生，嗣於九十年一月
    九日晚間，適有賭客丁○○、辛○○、戊○○、甲○在該店以電動玩具賭博財物
    時，為警當場查獲，並扣得前開賭博性電動玩具等情，因認庚○○、乙○○、己○○涉有刑法第二百七十六條之常業賭博罪嫌，丁○○、辛○○、戊○○、甲○
    則涉有刑法第二百六十六條第一項前段之賭博罪嫌。
二、按犯罪事實應依證據認定之，無證據不得推定其犯罪事實，刑事訴訟法第一百五
    十四條定有明文；又認定犯罪事實所憑之證據，雖不以直接證據為限，間接證據
    亦包括在內，然而無論直接或間接證據，其為訴訟上之證明，須於通常一般之人
    均不致有所懷疑，而得確信其為真實之程度者，始得據為有罪之認定，倘其證明
    尚未達到此一程度，而有合理之懷疑存在時，事實審法院在心證上無從為有罪之
  確信，自應為無罪之判決，最高法院七十六年度台上字第四九八六號判例意旨參
    照。次按被告之自白，非出於強暴、脅迫、利誘、詐欺、違法羈押或其他不正之
    方法，且與事實相符者，得為證據。被告之自白，不得作為有罪判決之唯一證據
    ，仍應調查其他必要之證據，以察其是否與事實相符。刑事訴訟法第一百五十六
    條第一、二項定有明文。又共同被告所為不利於己之供述，固得採為其他共同被
    告犯罪之證據，惟此項不利之供述，依刑事訴訟法第二百七十條第二項之規定，
    仍應調查其他必要之證據，以察其是否與事實相符，自難專憑此項供述，為其他
    共同被告犯罪事實之認定，最高法院三十一年上字第二四二三號判例可資參照。
三、公訴意旨認被告等有以把玩之分數兌換現金之賭博犯行，無非係以被告辛○○、
    被告戊○○於警訊中之供述，被告乙○○於警訊時所繪製之現場圖，被告丁○○
    遭警目睹向被告吳育冠兌換現金新台幣（下同）二千元，被告庚○○並無正當職
    業或工作，承租上開房屋作為電子遊藝場，購買所費不貲之電動玩具機台，又在
    店內外裝置監視器，並以月薪三萬五千元、三萬二千元分別僱用被告乙○○、己○○，顯然係以擺設電動玩具機台之電子遊藝場供來店客人賭博為業，被告乙○○、己○○以上開不低之薪資受僱於被告庚○○，及前揭扣押物等，為其論據。
四、訊據被告庚○○、乙○○、己○○固不否認分別係佳立電子遊藝場之負責人、現
    場服務人員、開分員之事實，惟均否認有何賭博犯行，辯稱略以：「該遊藝場並
    無以分數兌換現金之行為」等語。被告丁○○、辛○○、戊○○、甲○亦均否認
    涉有賭博犯行，辯稱略以：「於佳立電子遊藝場把玩電動玩具，僅屬單純娛樂，
    且係玩至分數用完為止，並無洗分兌換現金之賭博行為」等語。
五、經查：
(一)、被告辛○○於警訊中固供稱：「我今日去店內是向開分小姐己○○開分的，前後
    共花了新台幣二千元，約開了二百分，但店家有送四十分，所以共有二百四十分
    ，警方臨檢時，在我的機台上有三百二十分，扣掉二百分，還贏一百二十分，換
    言之共贏了一千二百元」、「我大約是從八十九年六月份左右開始到佳立電玩店
    把玩賭博麻將台，前後大概去玩了十多次，大約是在九月份時，跟開分小姐洗分
    二次，一次洗五十分，兌換了新台幣五百元，一次洗一百分，兌換新台幣一千元
    ，兌換的地點，在店內的廁所旁」等語（偵卷第二一頁）。但被告辛○○嗣否認
    其於警訊所陳，且按訊問被告，除有急迫情況且經記明筆錄外，應全程連續錄音
    ；必要時並應全程錄影。又筆錄內所記載之被告陳述與錄音或錄影之內容不符者
    ，其不符之部分，不得作為證據。此觀之刑事訴訟法第一百條之一第一項、第二
    項規定甚明。故審理事實之法院，遇有被告抗辯其未有如訊問筆錄所載之陳述時
    ，應先調取該訊問過程之錄音或錄影帶，加以勘驗，以判斷該筆錄所載被告之陳
    述得否作為證據（八十八年度台上字第六七五二號）。經原審向新竹市警察局第
    二分局函調被告辛○○與戊○○二人之詢問錄音帶，據該局函覆警詢時並未同時
    錄音，有該局函在卷可查（原審卷第三七頁），但卻得移送其他乙○○等六人之
    警詢錄音帶，則同時被警詢問之本件被告多人中均有錄音，獨於警詢具有關鍵性
    陳述之被告辛○○、巫國民二人，無警詢錄音帶可查，則其二人於警詢所陳是否
    真實，已堪置疑。而被告辛○○於同日下午接受檢察官訊問時，旋即改稱：「（
    有無在店內以分數換錢？）沒有換錢，我是拿一千元，找我五百元」等語（偵卷
    第七十頁），於原審及本院審理時，亦堅決否認有以分數換取現金之行為。足徵
    警詢筆錄是否真實，確有疑議。又當日檢察官訊問筆錄雖載有：「（你所說換錢
    地方在何處？）在廁所附近的飲料架」等語（偵卷第七十頁），然經本院勘驗該
    次偵查庭錄音帶逐字作成筆錄結果，被告辛○○於檢察官訊問之初，即明確表示
    沒有換錢，僅有找錢之行為（本院九十一年十月七日勘驗筆錄），則上開檢察官
    訊問筆錄記載：「（你所說換錢地方在何處？）在廁所附近的飲料架」等語，應
    屬誤載。則被告辛○○於警詢中之供詞，既與其偵查、審理中之供述有所出入，
    且無法定之錄音帶可供勘驗，而有瑕疵，即難僅憑其警訊中供述內容，遽認被告
    辛○○涉有賭博犯行。
(二)、被告戊○○於警訊時雖供稱：「（該遊藝場是否可以兌換現金？是由何人兌換？
    ）可以兌換，但是因為我都輸錢所以不曾兌換，是向該店員工兌換的」（偵卷第
    二三頁正面）、「（你於最近三個月內至該店十餘次，有無看見兌換現金？向何
    人兌換？）我有看見客人在洗分後前往店內廁所旁（後門）兌換現金，是向己○○兌換」（偵卷第二四頁反面）等語。然被告辛○○於同日下午接受檢察官訊問
    時，旋即改稱：「（警訊中，你曾看到顧客與己○○兌換現金？）我只是看到客
    人在廁所旁」等語（偵卷第七十頁），於原審則陳稱：「警察是問我有沒有看過
    有人去廁所，而不是問我說有沒有看到有人去廁所旁換錢，我說有看到人去後面
    的廁所，結果警察就記成我有看到有人到後面換錢」等語（原審卷第三三頁、第
    八八頁）。觀之被告戊○○於警訊中供稱：「因為都輸錢所以不曾兌換現金」等
    語，可知戊○○於警訊中稱可以兌換現金等情，並非其親自經歷之事實，核屬其
    個人意見或推測之詞，已非可採；況被告戊○○於偵查、審理中皆否認有親眼看
    見客人向己○○兌換現金之事實，則被告戊○○於警訊中供稱可以兌換現金云云
    ，其真實性如何，自屬有疑，尚不足作為不利於被告等之論據，且經原審向新竹
    市警察局第二分局函調被告辛○○與戊○○二人之詢問錄音帶，據該局函覆警詢
    時並未同時錄音，有該局函在卷可查（原審卷第三七頁），但卻得移送其他乙○○等六人之警詢錄音帶，則同時被警詢問之本件被告多人中均有錄音，獨於警詢
    具有關鍵性陳述之被告辛○○、巫國民二人，無警詢錄音帶可查，則其二人於警
    詢所陳是否真實，亦堪置疑。
(三)、被告雖於警訊時曾繪製現場圖（偵卷第八頁），但觀該現場圖內容，僅是將佳立
    電子遊藝場電動玩具之擺設、警察臨檢當日被告等把玩何機台之現況繪製出來，
    實無從由該現場圖認定被告乙○○等有何賭博犯行。
(四)、公訴人雖指被告丁○○於當日零時二十分許，向被告己○○兌換現金二千元時，
    為警察當場目睹云云。經查：證人即取締本案之警員蕭俊謜雖於原審證稱：「因
    他們的大門中間有噴漆所以看不清楚店內人員細部的動作，無法判斷裡面的人在
    做什麼，約零點十分左右剛好有一個人從裡面走出來，自動門打開，門開約五到
    十秒的時間，我剛好看到有一個女（指己○○）的拿錢給那個男的（指丁○○）
    ，他們就在店內最靠裡面廁所的位置，其他的人都是坐著，只有他們兩人是站著
    ，那個女的伸手拿錢給那個男的，那個男的把錢接過去放到口袋」等語（原審卷
    第一二九頁）。然蕭俊謜嗣於原審九十一年一月十七日訊問時，證稱：「（有無
    看到有人換現金？）丁○○弟弟先出來抽煙，在大門開的那一瞬間，我看到丁○○跟己○○手勾手站著，我們判斷他們應該是在拿錢」（原審卷第一六四頁）、
    原審九十一年三月二十二日訊問時，證稱：「（可否確定他們有換錢的動作？）
    我就看到手勾手」等語（原審卷第二二０頁）。由證人上開證述內容可知，證人
    僅係因看見被告丁○○與己○○「手勾手」之動作，而推測該二被告係在換錢，
    則證人證稱有看見被告己○○換錢給被告丁○○云云，核屬推測之詞，即非可信
    。
(五)、本件警方雖於證人丙○○身上查獲現金二千元，且被告丁○○亦自承於走出佳立
    電子遊藝場時，有交付二千元予其弟丙○○，此亦為證人丙○○證述明確（本院
    九十一年十月七日訊問筆錄），然究難僅憑「丁○○係走出佳立電子遊藝場後交
    付二千元予證人丙○○」之事實，推認被告丁○○該二千元現金係自被告己○○
    取得。公訴人認為該查扣之現金即係賭資乙節，亦嫌無據，自不足作為被告等有
    賭博犯行之罪證。
(六)、末按，刑法所稱之賭博，係指以偶然之事實成就與否，決定財物輸贏之行為，故
    本案之待證事實，厥為被告等人有無藉由把玩動機具贏得之分數，從事換取金錢
    或其他有經濟價值之財物之行為，至於該遊藝場之經營方式及盈虧情形如何、該
    等機具設計之遊戲把玩方式如何、及被告等人身上有無金錢等，均與被告等有無
    賭博犯行之待證事實欠缺關聯性。另公訴意旨雖認被告庚○○以不低之薪資僱用
    乙○○、己○○及花費不貲購買電動玩具機台，顯然有常業賭博之情，屬臆測之
    詞，不能憑該遊藝場之營業方式及盈虧情形，資為不利於被告等之論斷。
六、綜上所述，本件尚查無任何補強證據足以證明被告辛○○、戊○○於警訊中之供
    述確與事實相符，揆諸前揭說明，被告辛○○、戊○○在警訊之供述已不足為不
    利於被告之犯罪證據。本案尚未達於通常一般之人均不致有所懷疑，得確信其為
    真實之程度，而有合理性懷疑之存在，本院無從形成有罪之確信。此外，復查無
    其他積極證據足資認定被告等涉有公訴意旨所認之賭博罪嫌，既不能證明被告等
    犯罪，根據「罪證有疑，利於被告」之證據法則，依法應為無罪之諭知。原審為
    被告等人無罪之諭知，經核於法並無不合，上訴意旨仍執陳詞，且對被告丁○○
    、甲○二人部分，並未敘述任何上訴理由，是其指摘原判決不當，請求撤銷改判
    為無理由，應予駁回。
據上論斷，應依刑事訴訟法第三百六十八條，判決如主文。
本案經檢察官鍾鳳玲到庭執行職務。
中      華      民      國      九十一      年      十    月  二十四    日
                              臺灣高等法院刑事第七庭
                                  審判長法  官  吳  啟  民
                                        法  官  林  瑞  斌
                  法  官  施  俊  堯
右正本證明與原本無異。
不得上訴。
                                        書記官  陳  彥  蕖
中      華      民      國      九十一      年      十    月  二十四    日
